【裁判字號】    91,訴,1344
【裁判日期】    921111
【裁判案由】    公共危險
【裁判全文】
臺灣臺北地方法院刑事判決                        九十一年度訴字第一三四四號
    公  訴  人  臺灣臺北地方法院檢察署檢察官
    被      告  丙○○  男  五.
    指定辯護人  本院公設辯護人乙○○
右列被告因公共危險案件，經檢察官聲請簡易判決處刑（九十年度偵字第二四九○○
號），本院認不宜以簡易判決處刑，改依通常程序審理，判決如左：
    主  文
丙○○放火燒燬現供人使用之住宅，未遂，處有期徒刑貳年，緩刑年。
    事  實
一、丙○○於民國九十年九月二十一日下午四時十分許，前往友人謝文芳位於臺北市
    ○○○路五段七九○巷六二弄十號一樓住處與其他友人一同飲酒，時至當日下午
    六時五十五分許，大夥決定前往ＫＴＶ唱歌，丙○○本欲贊助友人唱歌之花費而
    點數鈔票之際，謝文芳之配偶辛○○○取走較其所預定贊助金額多之金錢，丙○○因而大怒，竟基於放火燒燬現供人使用住宅之犯意，於前往ＫＴＶ途中折返上
    址，將謝文芳上開住宅屋外門口之瓦斯桶一桶拉倒，並拉扯瓦斯桶之瓦斯管，再
    持棄置現場不知何人所有之一個打火機打火欲點燃瓦斯，適著手放火燒燬該住宅
    ，然因瓦斯桶之瓦斯開關未開啟而無法點燃火苗，亦未造成災害，恰為在上開住
    宅內因聽聞瓦斯桶遭拉倒聲而由住宅鐵捲門通氣孔往外察看而目睹上情之庚○○
    報警處理，始循線查獲丙○○，並當場扣得金屬製鎖鍊一條、打火機一個及空啤
    酒罐一個。
二、案經臺北市政府警察局信義分局報請臺灣臺北地方法院檢察署檢察官偵查起訴。
    理  由
一、訊據被告丙○○固坦承於上開時、地前往謝文芳家中與友人飲酒及辛○○○取走
    較其所欲贊助金額多之金錢，且謝文芳上開住宅屋外之瓦斯桶係因其而倒地等情
    ，惟矢口否認有何放火之行為，並辯稱：因為伊要將停放在二桶瓦斯桶中之腳踏
    車牽出，且欲將放在瓦斯桶上之金屬製鎖鍊拿下而不小心將瓦斯桶一桶弄倒，扣
    案之金屬鎖鍊為伊所有，而空啤酒瓶即為當天飲畢之空罐，但打火機並非伊所有
    ，是人家用完才丟在那邊的，伊亦無持打火機作打火之動作。案發之後，伊被找
    到警察局接受警察詢問時，警察問很久，口氣很壞，並且有拍桌子嚇伊云云。經
    查：
（一）被告警詢筆錄之證據能力部分，經本院當庭勘驗警詢時之錄音帶，詢問之警員
      於詢問被告前業已依法告知權利告知事項，並詢問被告當時為夜間及其意識是
      否清楚而願接受詢問，被告均表示願接受詢問，在詢問過程中，詢問之警員不
      時詢問被告意識是否清楚，被告雖有酒後之語，惟對於警員之詢問仍能清楚即
      刻回答，並未表示不能繼續接受詢問之意思，警員亦未出言恐嚇脅迫被告，而
      於警詢筆錄製作完畢後，警員將筆錄朗讀與被告聽聞，且警詢筆錄之內容核與
      本院勘驗所得內容亦大致相符，此有本院九十二年七月八日、同年八月二十六
      日及同年十月七日勘驗筆錄在卷可佐，而被告亦自稱於警詢中未曾告知警員疲
      累之情（見本院九十二年七月八日訊問筆錄），證人即當時製作被告警詢筆錄
      之警員戊○○亦到庭證稱：當時被告在晚上九點多被帶回派出所時，由丁○○
      先與被告瞭解案情，但丁○○並未製作筆錄，因為被告酒醉，精神狀態不好，
      所以先讓被告休息，等被告好一點才由伊開始詢問，製作筆錄時，採一問一答
      之方式慢慢製作，被告精神清楚，亦有錄音，當時被告有承認因為辛○○○拿
      走五千元超過原所要贊助的金額，又不還錢所以很生氣，要將瓦斯桶弄倒讓瓦
      斯桶爆炸，但否認點火的事實，警詢筆錄是被告看完後才簽名捺指印的等語（
      見本院九十二年四月二日訊問筆錄），是尚難認被告警詢筆錄無證據能力。
（二）證人庚○○於警詢時證稱：案發當天下午六時四十五分許，母親辛○○○說要
      與朋友去唱歌，伊即聽從母親的指示將鐵捲門拉下，過了十分鐘左右，伊在客
      廳聽到外面有瓦斯桶倒地的聲音，遂踩著椅子墊高由鐵捲門通氣孔往外看，看
      到被告將置於屋外之瓦斯桶弄倒，一手拿著扯斷之瓦斯管，一手拿著打火機，
      一直做點火的動作，伊看了以後非常害怕，又不敢由前門出去，所以由後門經
      過鄰居家出去，等到伊跑到家門前時，被告已不在那邊，但伊看到被告突然間
      冒出騎著腳踏車要衝撞伊，幸好甲○○將伊拉開並將伊帶往其家中等語（見本
      院偵卷第九頁至第十頁九十年九月二十一日警詢筆錄）；於偵查中則證稱：伊
      當時聽到瓦斯桶倒下的聲音，便由鐵捲門通氣孔看到被告在拉瓦斯管，手拿打
      火機，伊便立刻報警，扣案打火機照片即為當時被告所持之打火機等語（見本
      院偵卷第二四頁、第二五頁九十年十二月十八日偵訊筆錄），於本院調查中則
      證稱：案發當時，僅伊一人在家，瓦斯桶是放在屋外，並未鎖起來，聽到金屬
      拖地「空、空、空」聲，大約持續了五秒，所以伊踩矮凳子從鐵捲門通氣孔往
      外看，被告拖著瓦斯桶站在離鐵捲門一公尺以內之地方，感覺到被告已經喝醉
      了，很憤怒的樣子，因為當天有點晚了，且路燈沒有亮，被告站在背光處，無
      法看清楚被告的動作，亦無看到被告有拿打火機，但是聽到打火機打火的聲音
      ，可以確定打火機打火的聲音是從被告那邊發出來的，伊很害怕，就從後門經
      由鄰居家出去，看到瓦斯桶被人移位，且倒在地上，但沒有注意到垃圾有無被
      弄到滿地，也沒有聞到瓦斯的味道，被告後來又騎著腳踏車返回往伊方向騎，
      伊覺得被告好像是要撞伊，甲○○就將伊拉開，伊在警察局有照事實說，但警
      察是用寫作文的方式在寫筆錄，但應該有按照伊的意思在寫，伊也看過警詢筆
      錄才簽名等語（見本院九十二年五月十三日訊問筆錄），證人庚○○之證言雖
      就其是看到或聽到被告手持打火機打火、被告是否有拉扯瓦斯管部分前後有所
      不一，然就確有看到被告將瓦斯桶一桶由原來位置往外拉動且將之拉倒及被告
      有持打火機打火之部分均前後相符，且參以本院前往現場勘驗之結果，依據案
      發地點鐵捲門之狀況及設置，確可由鐵捲門通氣孔往外看到屋外靠近瓦斯桶處
      所發生之狀況（見本院九十二年十月十五日勘驗筆錄），而扣案之打火機內尚
      有燃油，並非已使用完畢之打火機，且依據證人即到場處理之警員丁○○及己○○二人證述系爭打火機係在現場發現等語（分見本院九十二年二月十八日訊
      問筆錄），證人辛○○○亦稱是在現場所發現等語（見本院九十二年四月二日
      訊問筆錄），則應認該打火機即為案發當時被告打火之打火機，而被告確有將
      瓦斯桶拉離原所在地，並將之拉倒在地後持扣案打火機打火之行為。
（三）證人丁○○證稱：伊接獲通報後即趕往現場，在現場並未看到被告，只有看到
      庚○○在場，但有看到二桶瓦斯桶、打火機、鎖腳踏車的鍊子及空啤酒罐子，
      一桶瓦斯桶在原來的地方，另一桶則是傾倒橫躺在地上，傾倒的瓦斯桶並無跟
      管子連接，管子與瓦斯桶是分開的，在瓦斯桶及被害人住家門口附近找到打火
      機、啤酒罐及鎖鍊，那時並未聞到瓦斯味道，後來瓦斯桶是庚○○的家人扶起
      的等語（見本院九十二年二月十八日訊問筆錄第二頁至第七頁）；證人即案發
      當時接獲報案前往處理之警員己○○證稱：案發當時，伊接到通報有糾紛，而
      前往現場處理，伊看到瓦斯桶二桶，一桶是站立的，一桶是橫倒的，瓦斯桶上
      的管子被拔下來，在瓦斯桶旁邊有一個打火機、鎖鍊、啤酒瓶，但並未聞到瓦
      斯的味道，伊扶正瓦斯桶時，被害人家人有來幫忙，伊檢查發現瓦斯桶的開關
      是已經關上的，當時瓦斯桶裡面還有瓦斯，而瓦斯桶上面還連接著管線，但管
      線和熱水器之接頭分離等語（見同上訊問筆錄第七頁至第一一頁）；證人辛○○○到庭證稱：放在伊屋外之瓦斯桶每桶二十公斤裝，是平常用來經營美髮生
      意所使用，平常在營業後會將瓦斯開關關上，並將置放瓦斯桶外之鐵捲門拉下
      ，案發當天，因為已經營業結束，有將瓦斯關上，但未拉下瓦斯桶前之鐵捲門
      ，當時被告本來要贊助唱歌新臺幣（下同）五千元，但在出發之際，又說只要
      花三千元就好，所以伊又返還二千元與被告，被告就先離開，伊與其他朋友就
      步行前往，後來庚○○打電話來說被告又折返回去，並將家裡外面弄得很糟糕
      ，伊回去後發現瓦斯桶一桶站著，另一桶倒在水溝上面，瓦斯管接著瓦斯桶的
      位置被扯斷，但瓦斯管本身並未斷，但未聞到瓦斯的味道，伊是在整理掉滿地
      的垃圾時看到打火機，但不確定是否為被告所有，在扶起瓦斯桶時，感覺裡面
      有瓦斯，但好像不很多等語（見本院九十二年四月二日訊問筆錄），證人丁○○、己○○及辛○○○之上開證言，雖與證人甲○○歷次證稱瓦斯桶與瓦斯管
      並無分離等語不一，然證人甲○○居住於案發現場附近，僅因偶然外出購買物
      品始恰目睹庚○○由鄰居家中跑出，並於被告騎車返回現場時將庚○○拉開即
      返回其住所，則其是否就瓦斯管之情況能為無誤之記憶，實有疑問，而證人丁○○、己○○為實際到場處理刑事案件之警員，庚○○之母親辛○○○則實際
      亦大致相符，足認被告於拉倒瓦斯桶時亦有拉扯瓦斯管之行為。
（四）被告於警詢時亦稱：「（警察問：你有無打火機點瓦斯？）答：無，沒有打火
      機，瓦斯桶讓它倒，讓它爆。（警察問：為何友人看到你一手拿著打火機、一
      手拿著瓦斯管？）答：我只是將瓦斯桶弄爆，因為人家搶我錢，我有想要點火
      ，但是它沒有爆。（警察問：為何要讓瓦斯桶爆？）答：因為人家搶我的錢，
      我不會唱歌。（警察問：那時你是否與朋友一起離開？）答：我們一起到門口
      ，我看到他們走去大道路口，我要林秀雲還我錢，不要拿那麼多，結果我氣到
      就將瓦斯桶焉喝倒（閩南語）。（警察問：你不願意，結果？）答：我就將瓦
      斯桶焉喝倒（閩南語），瓦斯桶放在庚○○家旁邊，我弄倒一桶，瓦斯管是鐵
      管，拉不斷。（警察問：為何要將瓦斯桶弄倒？）答：因為生氣，要發牢騷，
      只要將錢還我就好了。」（見本院九十二年七月八日勘驗筆錄），參以證人庚○○前開所述曾聽到金屬拖地「空、空、空」聲約五秒後踩椅子由鐵捲門通氣
      孔往外看，看到被告拉倒瓦斯桶及聽到被告使用打火機打火之聲音等證言，顯
      見被告係因不滿辛○○○取走較其原所欲贊助金額較多之金錢始返回現場，將
      瓦斯桶拉倒在地，拉扯瓦斯管並持打火機打火，而非因過失而將瓦斯桶弄倒，
      被告所辯，顯與實情不符，難以採信。
（五）綜上所述，本件事證業已明確，被告確有著手放火燒燬現供人使用之住宅之行
      為，堪以認定
二、核被告所為，係犯刑法第一百七十三條第一項、第三項之放火燒燬現供人使用之
    之結果，為未遂犯，應依刑法第二十六條前段之規定減輕其刑，故無期徒刑減為
    七年以上有期徒刑、有期徒刑減輕其刑至二分之一。又由被告於警詢中所稱因不
    滿辛○○○將過多金錢取走影響其繳交房租等語，且被告案發後為警於九十年九
    月二十一日晚上九時零三分查獲測驗其呼氣之酒精濃度，每公升高達零點八八毫
    克，有酒精濃度測試紙在卷可稽（見偵卷第一九頁），倘處以上開罪名最輕本刑
    七年有期徒刑，猶嫌過重，顯為情輕法重，被告本件犯罪既有前開可憫恕之處，
    爰依刑法第五十九條之規定，遞減輕其刑。爰審酌被告雖於偵查及本院審理中均
    矢口否認犯行，犯後態度不佳，然被告與謝文芳為友人，因飲酒及對辛○○○取
    走較多之金錢不滿而為本案犯行，且犯行未並未產生實質火災之危害等情狀，量
    處如主文所示之刑。另被告前未曾受有期徒刑以上刑之宣告，有臺灣高等法院被
    告全國前案紀錄表一份在卷可稽，信經此教訓當知所警惕而無再犯之虞，本院因
    認對其所宣告之刑，以暫不執行為適當，爰併予宣告緩刑，以勵自新。
三、扣案打火機一個，被告否認為其所有，雖該打火機經認定為被告持以欲打火之物
    ，已如前述，然無法確認是否為被告所有之物，而扣案之金屬製鎖鍊一條、空啤
    酒罐一個均非供犯罪所用之物或犯罪預備之物，均不宣告沒收。
據上論斷，應依刑事訴訟法第四百五十二條、第二百九十九條第一項前段，刑法第一
百七十三條第一項、第三項、第二十六條前段、第五十九條、第七十四條第一款，判
決如主文。
本案經檢察官孫治遠到庭執行職務
中      華      民      國    九十二    年     十一     月     十一     日
                              臺灣臺北地方法院刑事第一庭
                                  審判長法  官    陳興邦
                                        法  官    劉亭柏
                                        法  官    唐于智
右正本證明與原本無異。
如不服本判決，應於判決送達後十日內向本院提出上訴狀（應抄附繕本）。告訴人或
被害人如對於本判決不服者，應具備理由請求檢察官上訴，其上訴期間之計算係以檢
察官收受判決正本之日期為準。
                                        書記官    陳俐妙
中      華      民      國    九十二    年     十一     月     十一     日
附錄本案論罪法條
刑法第一百七十三條
放火燒燬現供人使用之住宅或現有人所在之建築物、礦坑、火車、電車或其他供水、
陸、空公眾運輸之舟、車、航空機者，處無期徒刑或七年以上有期徒刑。
失火燒燬前項之物者，處一年以下有期徒刑、拘役或五百元以下罰金。
第一項之未遂犯罰之。
預備犯第一項之罪者，處一年以下有期徒刑、拘役或三百元以下罰金。


司法院資訊處製作；財團法人民間司法改革基金會備份。
